臺灣臺南地方法院民事判決　　　　　　　　95年度破字第23號
聲　請　人　甲○○
　　　　　　　　　　　（送達代收人單文程律師
上列聲請人聲請宣告破產事件，本院裁定如下：
    主      文
聲請駁回。
聲請程序費用由聲請人負擔。
    理      由
一、本件聲請意旨略以：因聲請人為設立成衣加工廠，遂以信用
    卡預借現金、現金卡及信用貸款等方式借款，以添購機器設
    備及原料。豈知，因前揭借款每月須支付高額利息，然聲請
    人每月之收入卻有限，除給付利息外，已無所剩，聲請人每
    月更僅能維持收支平衡，並無獲利。嗣因於民國（下同）94
    年6月間海棠颱風所造成之水災，使聲請人之工廠內所有成
    品、機器設備及原料等均造成毀損，並因此無法如期交貨，
    導致成本增加。而聲請人於94年9月間發生車禍事件，致須
    賠償對方龐大金額，再加上聲請人之成衣工廠因長期虧損，
    已無能力負擔支出，在眾多壓力下，聲請人乃結束上開工廠
    之營業。聲請人現僅靠經營早餐店微薄收入度日，而所肯負
    之債務高達新臺幣（下同）5,023,730元，實已達無法清償
    其債務之程度，且聲請人並已停止支付，為此，檢附財產狀
    況說明表、債權人清冊及財產目錄暨資產證明等文件，爰依
    破產法第1條、第57條及第58條之規定聲請准予宣告破產。
二、按債務人不能清償債務者，依本法所規定和解或破產程序，
    清理其債務。債務人停止支付者，推定其為不能清償；破產
    ，對債務人不能清償債務者宣告之；破產除另有規定外，得
    因債權人或債務人之聲請宣告之， 破產法第1條、第57條、
    第58條第1項分別定有明文。 而所謂停止支付，係指債務人
    對於債權人表示不能支付一般金錢債務意旨之行為而言，債
    務人雖給付遲延，惟倘有其他事實證據足以證明確有清償債
    務之能力時，即難認有宣告破產之原因。又法院對破產事件
    在裁定前， 得依職權為必要之調查，亦為破產法第63條第2
    項所明定。所謂不能清償，係指對應即時清償金錢或得易為
    金錢之債務，一般、繼續且客觀的不能支付。不能清償債務
    ，並非僅指債務人所負之債務超過其資產，尚需綜合債務人
    之財產、信用及能力加以評估，不能僅以債務人之財產為標
    準，必再動用信用及能力均有未迨後，仍無法清償始屬之。
三、本件聲請人係以其現有債務，包括現金卡債務465, 434 元
    、信用卡債務2,916,126元、信用借款債務1,252,851元、健
    保費180,000元、稅捐209,319元等，總計5,023,730元，惟
    現有資產僅30萬元，及1995年中華廠牌汽車一部，其資產已
    不能清理債務，符合破產之形式要件，而有破產宣告之原因
    ，且其現有資產又可組成破產財團，並足敷清償財團費用及
    財團債務，有宣告破產之實益及必要等語，向原法院聲請准
    予宣告破產。
（一）查，聲請人主張積欠上開債務共計5,023,730元，業據其
      提出財產狀況說明暨債權人、債務人名冊1份為證，又其
      主張現有資產現金300,000元，並未舉證以實其說，聲請
      人此部分主張，是否真正，自非無疑，惟聲請人此部分主
      張，縱或屬實，其資產亦顯已不能清償債務，聲請人應有
      宣告破產之原因無疑。
（二）惟查，聲請人名下除現有84年度出廠之汽車1輛，93年至
      94年間則有政東服飾企業社之薪資所得收入，及台北富邦
      商業銀行股份有限公司成功分公司、彰化商業銀行股份有
      限公司中華路分公司之利息所得收入外，別無其他不動產
      或較高價值之動產乙情，此有聲請人之稅務電子閘門財產
      所得調件明細表在卷可參。又聲請人與其配偶張金盆自86
      年3月間起迄94年12月14日，即共同經營政東服飾企業，
      此有聲請人及其配偶勞保局電子閘門查詢表2份在卷足參
      。雖夫妻財產及債務固應個別計算，然聲請人配偶之財產
      於上開經營政東服飾企業期間，猶增加不動產5筆（房屋1
      棟、土地4筆），此有稅務電子閘門財產所得調件明細表
      在卷可參。而依聲請人自陳，其配偶現經營早餐店，由聲
      請人協助經營，是依聲請人與其配偶共同經營之經驗而言
      ，其清償能力在客觀上並非完全缺乏。另聲請人雖已年滿
      46 歲（49年10月7日生），惟離勞工之退休年齡60歲，聲
      請人尚得工作近14年。是綜合審酌聲請人之年紀、工作經
      營能力、職業、收入、信用、財產狀況，依前開說明，聲
      請人現所負之債務雖超過其資產，惟加以評估其信用、能
      力，尚難認聲請人已無清償債務之能力，則聲請人聲請宣
      告破產，尚無理由，應予駁回。
（三）再者，聲請人是否不能經由債務協商機制償還債務，原非
      宣告破產所應審酌之事項，聲請人主張債務無法經由債務
      協商機制償還，非依破產制度不能解決，聲請本院宣告破
      產云云，亦無足取。綜上所陳，聲請人聲請宣告破產，為
      無理由，應予駁回。
四、依破產法第5條， 民事訴訟法第95條、第78條，裁定如主文
    。
中　　華　　民　　國　　96　　年　　5 　　月　　31　　日
                  民事第四庭    法　官　  田幸艷
以上正本證明與原本無異。
如對本裁定抗告須於裁定送達後10日內向本院提出抗告狀，並應
繳納抗告費新台幣1000元整。
中　　華　　民　　國　　96　　年　　5 　　月　　31　　日
                                書記官    劉紀君
